臺灣高等法院高雄分院刑事判決　　　　　　　　　　九十年度上易字第二一六八號
　　上　訴　人　台灣高雄甲方法院檢察署檢察官
　　上　訴　人　丙○○
　　即　被　告
　　選任辯護人　王炯棻
　　被　　　告　乙○○
右上訴人等因被告等違反商標法案件，不服臺灣高雄甲方法院九十年度易字第一五三
五號中華民國九十年十一月二十三日第一審判決（起訴案號：臺灣高雄甲方法院檢察
署九十年度偵字第一八七三號），提起上訴，本院判決如左：
      主  文
原判決撤銷。
丙○○連續明知為意圖欺騙他人，於同一商品使用相同於他人註冊商標之圖樣而販賣
，處有期徒刑參月，如易科罰金，以參佰元折算壹日，緩刑參年，扣案仿冒之碗盤貳
拾捌個均沒收。
乙○○連續明知為意圖欺騙他人，於同一商品使用相同於他人註冊商標之圖樣而販賣
，處有期徒刑參月，如易科罰金，以參佰元折算壹日。扣案仿冒之檯燈（燈罩）壹個
沒收。
    事  實
一、丙○○係高雄縣大寮鄉○○街二○一號「德利豐盛國際股份有限公司」（以下簡
    稱德利豐盛公司）之負責人，該公司以各種五金百貨批發為業務，明知如附表（
    一）所示之「HELLO KITTY及圖」商標圖樣係日商‧三麗鷗股份有限公司（以下
    稱三麗鷗公司）向我國經濟部智慧財產局申請註冊登記，並取得商標專用權之商
    標（原以日商‧上流股份有限公司名義申請，民國七十九年十一月十六日經核准
    變更為三麗鷗公司），指定使用於各種保溫鍋、彩色鍋、流理台、工作台、杯、
    壼等房用具及匙、刀、叉、盤等餐食用具及其他應屬於本類之一切商品，為相
    關大眾所共知之商標圖樣，且尚在專用期間內，任何人未經該等商標專用權人之
    同意或授權，不得於同一商品或類似商品，使用相同或近似於此等註冊商標商品
    。詎丙○○未經三麗鷗公司之同意或授權，竟意圖欺騙他人，基於販賣前開商品
    之概括犯意，自八十八年八月間起，向設於高雄縣阿蓮鄉青旗村四十三號梁明山
    所經營之「廣展興業股份有限公司」（未經起訴）以每個新台幣（下同）十六元
    之價格販入上開商標專用權人商標圖樣之碗盤多批後，再於八十九年八月間，以
    碗每個十七元、盤子每個十七‧八五元之價格連續販賣予林淑玲（另經檢察官為
    職權不起訴處分在案）之「Ａ＋一精品批發百貨」。嗣於八十九年八月十八日上
    午十時三十分許，為警在高雄市前鎮區○○○路二四六號「Ａ＋一精品批發百貨
    」二、三樓當場查獲，並扣得前開仿冒之碗盤二十八個。
二、乙○○係紫成實業有限公司之負責人，其明知如附表（二）所示之「HELLO
    KITTY及圖」商標圖樣係日商‧三麗鷗公司向我國經濟部智慧財產局申請註冊登
    記，並取得商標專用權之商標（原以日商‧上流股份有限公司名義申請，民國八
    十二年七月一日經核准變更為三麗鷗公司），指定使用於各種日光燈、水銀燈、
    霓虹燈、燈泡、其他照明器具及其他應屬於本類之一切商品，為相關大眾所共知
    之商標圖樣，且尚在專用期間內，任何人未經該等商標專用權人之同意或授權，
    不得於同一商品或類似商品，使用相同或近似於此等註冊商標商品。詎乙○○未
    經三麗鷗公司之同意或授權，竟意圖欺騙他人，基於販賣前開商品之概括犯意，
    ，向不詳姓名者購買仿冒前揭商標之檯燈，並於八十九年八月間，以不詳之價格
    售予林淑玲，林淑玲則將之陳列於高雄市前鎮區○○○路二四六號二、三樓「Ａ
    十一精品百貨」店內，出售不特定人圖利。嗣於八十九年八月十八日十時三十分
    許，經警當場在前揭精品店內查獲，並扣得仿冒三麗鷗公司前開商標之檯燈（燈
    罩）一個。
三、案經三麗鷗公司訴由臺灣高雄甲方法院檢察署檢察官偵查起訴。
    理  由
一、上訴人即被告乙○○並未於本院審判期日到庭，惟其於本院調查時與上訴人即被
    告丙○○於本院審理時，均不諱言於右揭時、甲為警查獲之檯燈、碗盤分別為其
    公司所販賣予林淑玲之事實，雖皆矢口否認有何違反商標法之犯行，被告乙○○
    辯稱：扣案之檯燈係資泰企業社所製造的，檯燈上的貓圖樣與告訴人之商標圖樣
    不同，並未侵害告訴人之商標專用權云云，被告丙○○則辯稱：我雖係德利豐盛
    公司之負責人，但公司有二、三萬筆之交易，無法詳查，扣案之碗盤係廣展興業
    股份有限公司（以下簡稱廣展公司）製造的，購買當時有要求廠商提出非仿冒品
    之證明，而且是林淑玲自行來採購的，並非德利豐盛公司所推銷，我沒有販賣仿
    冒商品之意圖云云。經查：
（一）如附表（一）、（二）所示之「HELLO KITTY及圖」商標圖樣，係三麗鷗公司
      向經濟部智慧財產局依法申請註冊登記，經核准取得商標專用權之商標圖樣，
      附表（一）部分指定使用於各種保溫鍋、彩色鍋、流理台、工作台、杯、壼等
      房用具及匙、刀、叉、盤等餐食用具及其他應屬於本類之一切商品，附表
     （二）部分指定使用於各種日光燈、水銀燈、霓虹燈、燈泡、其他照明器具及
      其他應屬於本類之一切商品且尚在專用期間等情，有該局註冊號數第一四三九
      三七號、第二三一○一八號商標註冊證各一紙附卷可稽。又被告丙○○販售予
      林淑玲之碗盤均為仿品，且於碗盤上使用之造型，與告訴人三麗鷗公司享有商
      標專用權之「HELLO KITTY及圖」商標圖樣相同，而被告乙○○販售予林淑玲
      之檯燈為立體造型物，係立體化告訴人三麗鷗公司之如附表（二）所示之「
      HELLO KITTY及圖」商標圖樣，業經告訴代理人吳意淳於警訊、偵查中及原審
      、本院審理時指述綦詳，並有搜索扣押証明筆錄、查獲現場照片、贓物責付保
      管單、統一發票、進貨單、銷貨單、進貨明細表等件附卷可稽，復有仿冒商標
      圖樣之碗盤二十八個、檯燈（燈罩）一個扣案可資佐證。
（二）雖被告丙○○一再辯稱：係向廣展公司所購買，有要求廠商提出非仿冒品之證
      明云云，並舉證人梁明山於原審到庭證述無訛，復提出廣展公司所出具之切結
      書一紙為證，然告訴人所取得如附表（一）所示之商標圖樣，為國際著名廠牌
      商品圖樣，且在我國境內行銷多年，廣見於各類廣告媒體，且該商標圖樣之系
      列產品為深受消費大眾喜愛之商品，其銷售廣泛程度及知名度，為大眾所周知
      ，且均屬高價位之商品，以被告丙○○係從事各種五金百貨之批發，對此等商
      標圖樣當至為熟悉，不可能不知如附表（一）所示之圖樣係他人享有商標專用
      權之商標圖樣，且就其所販入之商品均應詳加審查，自不得以有廠商之切結書
      ，即諉為不知所販入之商品係仿冒品，是尚難僅憑廠商之切結書作為脫免刑責
      之有利證據；又被告丙○○既為德利豐盛公司之實際負責人，而非掛名負責人
      ，自有參與公司之經營管理，對其公司商品之販入銷售，當知之甚詳，焉有僅
      因公司有二、三萬筆之交易即推諉無法詳查所販入之商品為仿冒品之理；況被
      告丙○○自承以碗每個十七元、盤子每個十七‧八五元之價格，販賣予林淑玲
      ，其價格顯與真品之價格相差甚大，若為真品，豈有以低價出售之理。
（三）又商標法第五條規定：「商標所使用之文字、圖形、記號、顏色組合或其他聯
      合式，應足以使一般商品購買人認識其為表彰商品之標識，並得藉以與他人之
      商品相區別。」，雖就得申請做為商標者，僅限於文字、圖形、記號、顏色組
      合或其聯合式之平面圖樣，不包括「立體商標」，然此係因行政審查作業為顧
      及審查程序與公告之書面性、抽象性、簡便性、行政體系負荷可能等等因素，
      暫不容許商標專用權人將所有商標以立體呈現之型態註冊，此由司法院咨行政
      院之院字第一八七六號解釋謂：「如紙造或絹製花枝為商標，其商標之形狀、
      位置、排列、顏色，殊難保其永久確定不變」等語，得到證明，是申請做為商
      標者，僅限於文字、圖形、記號、顏色組合或其聯合式之平面圖樣，不包括「
      立體商標」，乃為避免商標「形狀、位置、排列、顏色」之改變，並未禁止商
      標之立體使用。而商標法並未於行政技術上尚未開放「立體商標註冊」時，禁
      止平面商標圖樣保護及於「商標商品化」、「立體化商品」；按商標法上「使
      用」一詞，散見於各條文中，其意義實非一致，商標法第六條所謂之商標使用
      ，乃指商標之正當使用而言，商標專用權人應如何將其產品行銷市面，以免因
      「未使用」遭撤銷，與商標法第六十二條第一款所規定「使用他人商標之處罰
      」，處罰侵害他人商標專用權之不正當使用，其意義不可強其一致。換言之，
      縱使商標法申請登記暫不開放立體商標之註冊，亦不可當然認為將已註冊之商
      標圖樣立體化後，不受商標法之保護，蓋如何申請商標專用權與商標專用權之
      保護範圍係屬二不同層次之觀念。又商標之功能，在於表彰商品之來源及保證
      商品之品質，而商標法所稱之「商標使用」，係指為行銷之目的，將商標使用
      於商品或其包裝、容器等物件上，而持有、陳列或散布，商標法第六條規定甚
      明，又依商標法施行細則第十五條規定：「商標圖樣之近似，以具有普通知識
      經驗之一般商品購買人，於購買實施以普通所用之注意，有無混同誤認之虞判
      斷之」，商標法第六十二條規定之「近似他人商標圖樣」之侵害態樣，當然包
      括侵害商標商品化或立體化商品，以保障商標專用權及消費者利益。此不僅合
      於商標法之文義解釋、歷史解釋與比較法解釋，亦符合人民之感情期待與法律
      常識。本案被告乙○○所販售經扣案之檯燈（燈罩）一個之立體外型，與附表
      （二）所示之「HELLO KITTY」商標圖樣近似，有二者可資比對，顯見扣案之
      檯燈（燈罩）已構成使用告訴人之商標，該表徵足以使一般商品購買人認識其
      為表彰商品之表徵，並得藉以與他人商品相區別，並作為營業上商品之識別標
      識（參商標法第五條）即可，並未限定「平面」使用，或限定於「平面繪製」
      之樣，被告乙○○將該表徵立體化，亦為商標使用之一種型態，是被告乙○○
      有誤導消費者之意圖甚為明顯。又本件判斷系爭檯燈（燈罩）是否侵害告訴人
      之商標專用權，應依「異甲異時隔離」原則及「通體觀察」原則為準，縱二者
      對造比較，能見其差別，但異時異甲，個別觀察，則不易見其差別時，就仍構
      成近似。再者，「通體觀察」原則，其外觀與告訴人之商標相仿，足以使具備
      普通知識經驗之商品購買者，施以通常之辨別及注意時，致生混淆，當已侵害
      告訴人之商標專用權。
（四）綜上所述，被告丙○○、乙○○前述所辯，顯均係事後卸責之詞，不足採信，
      事證明確，被告二人之犯行均堪認定。
二、核被告丙○○、乙○○明知為同一商品，使用相同於他人註冊商標之圖樣而販賣
    ，所為均係犯商標法第六十三條之罪。又被告等先後多次販賣仿冒品之行為，均
    時間緊接，所犯犯罪構成要件相同，顯係基於概括之犯意為之，為連續犯，應依
    刑法第五十六條之規定，以一罪論。
三、原審對被告丙○○予以論罪科刑，固無非見，惟查有罪之判決書，應於主文內載
    明所犯之罪，刑事訴訟法第三百零九條定有明文，此項有罪判決關於主文罪名之
    記載，自應依被告所犯刑罰法條之規定，將犯罪構成要件予以明確揭示，俾符罪
    刑法定原則，本件原審認被告丙○○係犯商標法第六十三條之罪，該罪係以明知
    為前條商品而販賣、意圖販賣陳列、輸出或輸入者為構成要件，而同法第六十二
    條之罪，則係以意圖欺騙他人，於同一商品使用相同於他人註冊商標之圖樣者為
    要件，然原判決於主文內僅記載被告丙○○明知為於同一商品，使用相同於他人
    註冊商標之圖樣而販賣，未將意圖欺騙他人之犯罪構成要件列入，尚有未合；又
    原審未為詳察，遽為諭知乙○○無罪，亦有未洽，被告丙○○上訴意旨，否認犯
    罪，雖無理由，惟檢察官循告訴人之請求，以原判決諭知乙○○無罪不當，非無
    理由，自應由本院將原判決予以撤銷改判，審酌商標具有辨識商品來源之功用，
    企業者通常經過相當時間並投入大量資金於商品之行銷及品質之改良，始得使該
    商標具有代表一定品質之效，被告丙○○、乙○○竟為貪圖小利，販賣品質低劣
    之仿冒品，對商標權人之權益侵害非小，並有害國家之國際形象，惟念其二人販
    賣予陳淑玲之時間非長、數量非鉅等一切情狀，各量處有期徒刑三月，並均諭知
    易科罰金之折算標準。扣案之仿冒商標之碗盤二十八個、檯燈（燈罩）一個，分
    別為被告丙○○、乙○○犯商標法第六十三條之罪所販賣之仿冒商品，應依同法
    第六十四條之規定，不問屬於犯人與否，均宣告沒收。
四、又被告丙○○前未曾受有期徒刑以上刑之宣告，此有臺灣高雄甲方法院檢察署刑
    案資料查註紀錄表在卷足憑，本次因一時失慮，偶罹刑典，事後已與告訴人成立
    民事和解，有和解書一份附卷足憑，顯見已具悔意，經此刑之宣告後，應知警惕
    而無再犯之虞，本院認以暫不執行其刑為適當，爰予宣告緩刑三年，用啟自新。
五、被告乙○○經合法傳喚，無正當理由不到庭，爰不待其陳述逕行判決。
據上論斷，應依刑事訴訟法第三百六十九條第一項前段、第三百六十四條、第二百九
十九條第一項前段、第三百七十一條，商標法第六十三條、第六十四條，刑法第十一
條、第五十六條、第四十一條第一項、第七十四條第一款，罰金罰鍰提高標準條例第
二條，判決如主文。
本案經檢察官劉文水到庭執行職務。
中      華      民      國    九十一    年      三      月    二十一    日
                              臺灣高等法院高雄分院刑事第七庭
                                  審判長法官  李春昌
                                        法官  莊飛宗
                                        法官  黃憲文
右正本證明與原本無異。
不得上訴。
                                      書記官  黃玉珠
中    華    民    國     九十一     年       三       月    二十五      日
附錄：本判決論罪科刑法條：
商標法第六十三條
明知為前條商品而販賣、意圖販賣而陳列、輸出或輸入者，處一年以下有期徒刑、拘
役或科或併科新台幣五萬元下以罰金。
商標法第六十四條：
犯前二條之罪所製造、販賣、陳列、輸出或輸入之商品，不問屬於犯人與否，沒收之
。
                                                                        Ｆ
